臺灣雲林地方法院民事裁定             100年度監宣字第57號
聲  請  人  張耿維
相  對  人  李素珠
關  係  人  李威
上列聲請人聲請監護宣告事件，本院裁定如下：
    主    文
宣告李素珠（女、民國○○年○○月○○日生、國民身分證統一編號：
Ｚ000000000號）為受監護宣告之人。
選定張耿維（男、民國○○年○○月○○日生、國民身分證統一編號：
Ｚ000000000號）為受監護宣告人之監護人。
指定李威（男、民國○○年○○月○○日生、國民身分證統一編號：
Ｚ000000000號）為會同開具財產清冊之人。
聲請費用新臺幣壹仟元由受監護宣告之人負擔。
    理    由
一、聲請意旨略以：聲請人張耿維為相對人之次子，關係人李威
    穎則為相對人之胞弟。相對人於民國（下同）100 年05月02
    日起因老人失智症，雖送醫診治但不見起色，近日甚且已因
    精神障礙或其他心智缺陷，致不能為意思表示或受意思表示
    ，或不能辨識意思表示之效果，有診斷證明書可證。爰依民
    法第14條第1 項、民事訴訟法第597 條第1 項之規定，聲請
    對其為監護之宣告，並依民法第1111條之規定，指定聲請人
    為相對人之監護人，暨指定關係人李威為會同開具財產清
    冊之人，且命相對人之監護人及會同開具財產清冊之人於監
    護開始後二個月內開具財產清冊陳報鈞院等語。
二、按對於因精神障礙或其他心智缺陷，致不能為意思表示或受
    意思表示，或不能辨識其意思表示之效果者，法院得因本人
    、配偶、四親等內之親屬、最近一年有同居事實之其他親屬
    、檢察官、主管機關或社會福利機構之聲請，為監護之宣告
    。受監護宣告之人應置監護人；法院為監護之宣告時，應依
    職權就配偶、四親等內之親屬、最近一年有同居事實之其他
    親屬、主管機關、社會福利機構或其他適當之人選定一人或
    數人為監護人，並同時指定會同開具財產清冊之人。法院為
    前項選定及指定前，得命主管機關或社會福利機構進行訪視
    ，提出調查報告及建議。監護之聲請人或利害關係人亦得提
    出相關資料或證據，供法院斟酌。法院選定監護人時，應依
    受監護宣告之人之最佳利益，優先考量受監護宣告之人之意
    見，審酌一切情狀，並注意下列事項：(一)受監護宣告之人之
    身心狀態與生活及財產狀況。(二)受監護宣告之人與其配偶、
    子女或其他共同生活之人間之情感狀況。(三)監護人之職業、
    經歷、意見及其與受監護宣告之人之利害關係。(四)法人為監
    護人時，其事業之種類與內容，法人及其代表人與受監護宣
    告之人之利害關係，民法第14條第1 項、第1110條、第1111
    條、第1111條之1 分別定有明文。
三、經查，聲請人上開主張，業據其提出親屬系統表、戶籍謄本
    、佛教慈濟綜合醫院大林分院醫療診斷證明書等件為證，且
    相對人經本院法官在鑑定人即財團法人佛教慈濟綜合醫院大
    林分院醫院醫師李家順前呼喚其姓名雖有反應，然對問題常
    答非所問，復經鑑定人李家順醫師鑑定稱：相對人在28歲時
    罹患情感性精神病，自90年間開始即在本院住院有14次記錄
    ，且於97年05月間至今亦住院8 次之多，此次是第9 次住院
    ，在今年04月前，相對人精神狀況都很穩定，爾後精神開始
    出現異常、錯亂，記憶力出現障礙，對時間、地點、人物無
    法辨別，100 年05月10日作大腦斷層掃描檢查，經檢查其腦
    部有萎縮狀況，再於同年06月30日作記憶測驗，一般是25分
    ，但相對人僅有9 分，屬於中度失智症合併精神病，出現幻
    視、失憶之症狀，經治療病況有改善，故轉至安養院靜養，
    惟10日後又入院至今，其再經腦波檢查，經檢查腦部異常，
    後於同年07月13日與神經內科會診，經診斷相對人罹患嚴重
    失智症，與他人溝通有障礙及困難，亦無自理能力，須仰賴
    灌食，雖有咀嚼能力，但有抗拒之情形出現，又無法自己行
    動，需依賴坐輪椅，現其精神及心智狀況已達不能為意思表
    示或受意思表示或不能辨識其意思表示效果之程度等語，有
    鑑定筆錄及精神鑑定報告在卷可稽，堪信聲請人之主張屬實
    。本院審酌上情，認為相對人現已呈現重度智能及言語障礙
    狀態，而無法表達其內心意思，日常生活起居均須他人協助
    照護，已達不能為意思表示或受意思表示，或不能辨識其意
    思表示效果之情狀，故聲請人聲請對相對人為監護之宣告為
    有理由，應予准許。
四、次查，聲請人張耿維為受監護宣告人之次子，而受監護宣告
    人之配偶張聰文及長子已歿，有戶籍謄本附卷可參，並經聲
    請人陳報在卷。本院審酌上情，並考量聲請人張耿維與受監
    護宣告人之親子關係，亦有意願擔任受監護宣告人之監護人
    ，且受監護宣告人住院前係與聲請人張耿維共同居住生活，
    並由其負責照顧，而其他親屬亦同意聲請人擔任受監護宣告
    人之監護人，有同意書在卷可按等情狀，認聲請人張耿維應
    有監護受監護宣告人之能力，並適於任之，是由聲請人張耿
    維任監護人，符合受監護宣告人之最佳利益，爰依民法第
    1111 條 第1 項之規定，選定聲請人張耿維為受監護宣告人
    李素珠之監護人。另本院參酌關係人李威為受監護宣告人
    李素珠之胞弟，且有擔任會同開具財產清冊之人之意願，其
    他親屬亦同意由其擔任會同開具財產清冊之人，有同意書在
    卷可查，爰依上揭規定，指定關係人李威為會同開具財產
    清冊之人。
五、依民事訴訟法第608條第1項，裁定如主文。
中    華    民    國  100     年    7     月    20    日
                          家事法庭法官  潘雅惠
正本係照原本作成。
如不服本裁定關於選定監護人及指定會同開具財產清冊之人等部
分，應於送達後十日內向本院提出抗告狀，並繳納抗告費新臺幣
1,000 元；其餘關於宣告監護之部分，不得抗告。
中    華    民    國  100     年    7     月    20    日
                                書記官  陳美華
附錄：
民法第1099條第1項：
監護開始時，監護人對於受監護人之財產，應依規定會同遺囑指
定、當地直轄市、縣（市）政府指派或法院指定之人，於二個月
內開具財產清冊，並陳報法院。